臺灣高等法院高雄分院刑事判決　　　　　　　　　 九十年度上易字第二三五號
　　上訴人
　　即被告　甲○○
　　選　任
　　辯護人　徐克銘
右上訴人因詐欺案件，不服臺灣高雄地方法院九十年度易字第一九七五號中華民國九
十年十月二十三日第一審判決（起訴案號：臺灣高雄地方法院檢察署九十年度偵字第
六四三五號），提起上訴，本院判決如左：
    主  文
上訴駁回。
    事  實
一、甲○○原為陸軍防空飛彈指揮部六○八群第六六三營第十三連輔導長，王瑞彬（
    未據起訴）為該連士兵。因王瑞彬多次前往國軍高雄總醫院就診，均由甲○○以
    其自用小客車載其前往，甲○○乃以部隊未補貼油錢為由，向王瑞彬索取車資。
    民國（下同）八十八年十月間，甲○○又以上開理由向王瑞彬索取車資新台幣（
    下同）三千元，因王瑞彬無力清償，甲○○竟與王瑞彬共同基於意圖為自己不法
    所有之犯意聯絡，明知甲○○並無替王瑞彬代墊償債之事實，仍在其位於陸軍防
    空飛彈指揮部六○八群第六六三營第十三連處，由甲○○以電話聯絡在高雄之王
    瑞彬之母徐淑華，向徐淑華佯稱王瑞彬在營區外積欠他人債務達新台幣（下同）
    一萬九千元，甲○○已代王瑞彬先行墊支該等款項，請徐淑華儘速代王瑞彬清償
    款項，致徐淑華誤信為真實，陷於錯誤，即於翌日攜帶二萬元前往部隊，將其中
    一萬九千元交付給甲○○（另一千元由徐淑華交付王瑞彬作為零用錢），甲○○
    得手後，除收取三千元車資外，另抽取三千元作為共同詐騙王瑞彬母親之報酬，
    共計取得六千元，餘款交付給王瑞彬。
二、案經陸軍防空飛彈指揮部察覺函請國防部中部地方軍事法院檢察署，再呈請國防
    部高等軍事法院檢察署核令移轉南部地方軍事法院檢察署，因詐欺取財部分無審
    判權而移轉台灣高雄地方法院檢察署檢察官偵查起訴。
    理  由
一、訊據上訴人即被告甲○○固不否認有以電話聯絡王瑞彬的母親徐淑華，然矢口否
    認有右揭詐欺之犯行。辯稱：我所以打電話給王瑞彬的母親徐淑華，是因為他和
    女友分手，女友要取回財物，他沒辦法還，就吃安眠藥，後來又有多次自殘紀錄
    ，我按照規定通知他母親來處理；我在電話中只說王瑞彬要我替他墊錢還債，他
    母親不相信王瑞彬，到部隊後就把錢交給我，他母親離開會客室後，我就在會客
    室將全部款項交給王瑞彬，並未從中抽取任何款項，係王瑞彬不服管教，始挾怨
    報復云云。經查：
（一）右揭事實，已據證人王瑞彬於軍事檢察官偵查時證證稱：「（有無與曹員聯合
      騙取母親金錢？為何？）答：有的，因八十八年十月間尚欠他（指被告）車資
      三千元，所以曹員叫我聯合騙取我母親，由曹員打電話告訴我母親我在外面欠
      別人一萬九千元，他已經支墊一萬九千元，我母親到連上拿錢（二萬）給曹員
      ，母親說另外一千元交給我當零用錢」「是曹員提議向我母親要錢，但不知要
      如何方法說，而由我提議騙取方式，二人再聯合騙取母親金錢。」「他先拿三
      千元車資，另外三千元當作騙取的酬勞，實際上我拿到一萬四千元」等語（見
      八十九年十一月二十九日軍事檢察官偵訊筆錄），並有王瑞彬所提出八十九年
      九月十三日、同年月九月十五日期之報告影本各一份在卷可憑（見影印之國防
      部中部軍事法院檢察署卷）；參酌王瑞彬確實曾於八十八年九月二十八日、十
      月七日、十月十二日、十月十九日多次到國軍高雄總醫院看診，此亦有國軍高
      雄總醫院診斷證明書一份在卷可按。足見王瑞彬上開不利於己之證詞，應可採
      信。被告所辯王瑞彬係挾怨報復云云，純屬臆測之詞；至於被告所提出之王瑞
      彬於八十九年三月三日出具之報告書，王瑞彬在該報告書雖陳稱並沒有聯合被
      告詐騙母親云云；惟查，證人王瑞彬於上開八十九年九月十三日、同年月十五
      日之報告稱，先前因受到被告之壓迫，而不敢將實情說出等情，則被告自難執
      此而為有利於己之證據。
（二）證人徐淑華於原審審理時證稱：「是甲○○通知我的。他打我的手機說我兒子
      欠人家一萬九干元，債主到部隊去要，他先幫我兒子墊，要我拿一萬九千元去
      部隊還。一、二天之後，我記得是禮拜六或禮拜天，我就拿錢過去，有一位姓
      黃的朋友開車載我去，到了以後我就在會客室請被告出來，我先和被告聊了一
      會兒，之後我兒子也到會客室，因為錢是被告代墊的，所以我便把帶去的二萬
      元交給被告，再抽出一千元給我兒子當零用錢」、「（在這之前你兒子有無打
      電話回家說他在外面有欠人家錢？）答：有的。但我都跟他說自己去處理」、
      「（為何這次願意拿錢到部隊幫小孩子處理？）答：因為被告跟我說他已經跟
      我兒子代墊了」（見原審卷第五十頁、第五十一頁）；於本院調查中證稱：「
      （他（王瑞彬）平常會給我惹麻煩；有一天他的輔導長打電話給我，告訴我有
      人要錢要到部隊裡面，我將錢送到會客室，輔導長告訴我他幫忙王瑞彬代墊一
      萬九千元，我交給他二萬元，請他將一千元交給王瑞彬，於一萬九千元還輔導
      長」、「（在會客室有無與王瑞彬碰面？）答：之前我交給輔導長（二萬元中
      ）的一千元，於王瑞彬到會客室我就拿先前先前交給輔導長（二萬元中）的一
      千元給王瑞彬」、「輔導長尚未打電話給我時，我兒子有打電話給我，告訴我
      說，他在外面有欠人家錢，之後他輔導長有打電話給我，告訴我說我兒子有欠
      人家錢，他已經幫我兒子都墊了」、「（之後如何？）答：我不知道（被告後
      來如何處理這些錢）」等語（見本院九十一年一月十八日訊問筆錄）。依證人
      徐淑華上開證述，足見被告確有打電話告知徐淑華，被告已替王瑞彬代墊還款
      一萬九千元，且王淑華因相信被告已替被告代墊償債，始陷於錯誤，願將前開
      款項交予被告。
（三）被告於軍事檢察官偵查時已坦承：曾於八十八年九月、十月間告知王瑞彬母親
      王瑞彬在外積欠一萬九千元，已由其代墊，但實際上並未代王瑞彬代墊一萬九
      千元等語（見軍事檢察官八十九年十一月二十九日偵查筆錄）。顯然被告並未
      替證人王瑞彬代墊償債。至於被害人徐淑華所交付之一萬九千元，被告供稱於
      當天徐淑華離開會客室之後，已在會客室全部交予王瑞彬云云，惟有如前述，
      王瑞彬於軍事檢察官及八十九年九月十三日、同年九月十五日之報告，證稱上
      開二萬元，被告扣除車資三仟元及共同向母親徐淑華詐騙之代價三仟元，王瑞
      彬實際取得一萬四千元（包括前述徐淑華親自交給王瑞彬之一千元），被告供
      稱一萬九千元已全部交給王瑞彬，僅屬片面之詞，並無任何證據。而被告茍無
      任何不法情事，何以不於王瑞彬之母在會客室時，將全部款項全部交予王瑞彬
      以示清白，顯然被告一方面因先前已向被害人徐淑華佯稱替王瑞彬代墊債款云
      云，倘將全部款項在被害人徐淑華面前交予王瑞彬，則將露出破綻；另一方面
      將全部款項交予王瑞彬後，不易操控被告要取得之金額。益見被告確有與王瑞
      彬聯手詐欺被害人及從中取得六千元。
（四）綜上所述，足見王瑞彬先前已多次向母親要錢，惟均遭拒絕後，始利用一般人
      諱於他人已出面為自己小孩代為清償債務，通常會較緊張同時也會較積極予以
      處理之心態，聯合被告向母親行騙無誤。被告所辯，係卸責之詞，不足採信，
      其犯行堪以認定。至於被告聲請再傳訊證人王瑞彬及勘驗王瑞彬在軍事檢察官
      接受調查時之錄音帶，因證人王瑞彬在軍事檢察官之證述內容甚為明確，且核
      與王瑞彬所提出之八十九年九月十三日、同年月十五日報告內容大致相符，核
      無再予傳訊及勘驗上開錄音帶之必要。
二、核被告所為係犯刑法第三百三十九條第一項之罪。被告與王瑞彬就上開犯行，有
    犯意之聯絡及行為之分擔，為共同正犯。又被害人徐淑華所以願意攜款到部隊交
    付被告，乃因被告向被害人詐稱已替王瑞彬代墊償債，此由被害人徐淑華於原審
    及本院時證稱因被告已替王瑞彬代墊債務等語，即可得而明。因此，尚難遽認被
    告有假借職務上之權力、機會或方法犯本案，自無依刑法第一百三十四條加重其
    刑之情形，併此敘明。
三、原審以被告詐欺犯行罪證明確，適用刑法第二十八條、第三百三十九條第一項、
    第四十一條第一項，罰金罰鍰提高標準條例第一條段、第二條規定，審酌被告之
    素行，向被害人詐取之金額僅一萬九千元，情節尚非重大，及其犯罪後之態度等
    一切情狀，量處有期徒刑四月，並諭知易科罰金之折算之標準，認事用法核無違
    誤，量刑尚稱允當，被告上訴意旨仍執前詞否認犯罪，而指摘原判決不當，為無
    理由，應予駁回。
據上論結，應依刑事訴訟法第三百六十八條，判決如主文。
本案經檢察官彭南雄到庭執行職務。
中      華      民      國    九十一    年      二      月    二十七    日
                           台灣高等法院高雄分院刑事第二庭
                                  審判長法官  曾永宗
                                        法官  郭玫利
                                        法官  邱永貴
右正本證明與原本無異。
不得上訴。
                                      書記官  梁雅華
中    華    民    國     九十一     年       三       月      四        日
附錄：本判決論罪科刑法條：
中華民國刑法第三百三十九條
意圖為自己或第三人不法之所有，以詐術使人將本人或第三人之物交付者
，處五年以下有期徒刑、拘役或科或併科一千元以下罰金。
以前項方法得財產上不法之利益或使第三人得之者，亦同。
前二項之未遂犯罰之。
                                Ｆ
